【裁判字號】    89,家抗,289
【裁判日期】    891220
【裁判案由】    指定遺產管理人
【裁判全文】
臺灣高等法院民事裁定  八十九年度家抗字第二八九號
      抗  告  人  財政部國有財產局台灣北區辦事處
                              .
      法定代理人  高志達      .
右抗告人與相對人甲○○等間指定遺產管理人事件，對於中華民國八十九年十一月八
日臺灣臺北地方法院八十九年度管字第四六號所為裁定，提起抗告，本院裁定如左：
      主    文
原裁定廢棄。
    理      由
一、本件相對人於原法院聲請意旨略以：相對人持有被繼承人趙鎔瑄（原名為趙蕙仙
    ）於民國（下同）八十五年九月十日簽發，到期日八十六年九月十日面額新台幣
    壹佰萬元之本票乙紙，迄未獲清償。詎料被繼承人趙鎔瑄於八十九年二月十四日
    死亡，其法定繼承人均依法拋棄其繼承權，復不能依民法第一千一百七十七條之
    規定，選定遺產管理人，爰依民法第一千一百七十六條第六項後段，各順序之繼
    承人均拋棄繼承權時準用無人繼承規定之旨，為此依民法第一千一百七十八條第
    二項之規定，聲請指定被繼承人趙鎔瑄之遺產管理人云云。
二、原法院則以：經查被繼承人趙鎔瑄之各順序繼承人均已拋棄其繼承權，因被繼承
    人之遺產不多，且少於所負債務，律師均不願接受無多少報酬之工作，至於財政
    部國有財產局，則有為人民服務、解決人民困擾之義務。因認為指定財政部國有
    財產局台灣北區辦事處為被繼承人趙鎔瑄之遺產管理人應為適當，且為承認繼承
    之公示催告等語。
三、抗告意旨略稱：據卷附戶籍謄本所載，被繼承人尚有祖母虞賽英，被繼承人為其
    孫女，而卷內並無虞賽英拋棄繼承之資料；且依司法院七十四年十月十五日（七
    四）院台廳一字第○七八六號函示，亦不宜指定其為本件之遺產管理人；應指定
    其原來拋棄前之繼承人為遺產管理人為宜等語。
四、經查卷附戶籍謄本所載，虞賽英之稱謂記載為「戶長」，被繼承人稱謂則記載為
    「孫女」（見原法院卷第六頁），且卷內查無虞賽英拋棄繼承之資料，是虞賽英
    與被繼承人之關係究竟如何？再被繼承人死亡時究竟何人為其繼承人？卷內未見
    相對人提出繼承系統表及其全部之戶籍資料，原法院未經調查明確，即認被繼承
    人趙鎔瑄之各順序繼承人均已拋棄其繼承權，而指定抗告人為遺產管理人，並為
    公示催告，自有未洽。再原應為繼承之人，縱經拋棄本件之繼承，何以不能指定
    其為遺產管理人，原裁定亦未敘明其不能或不宜指定之理由。職是，抗告意旨指
    摘原裁定不當，求為廢棄，為有理由，本院爰將原裁定廢棄，由原法院查明另為
    適當之處理。
據上論結，本件抗告為有理由，依民事訴訟法第四百九十二條第二項，裁定如主文。
中      華      民      國    八十九    年     十二     月     二十     日
                                臺灣高等法院民事第十一庭
                                    審判長法  官  吳  景  源
                                          法  官  滕  允  潔
                                          法  官  連  正  義
右正本係照原本作成。
如不服本裁定，應於收受送達後十日內向本院提出抗告狀，並應繳納抗告費新台幣四
十五元正。
中      華      民      國    八十九    年     十二     月    二十六    日
                                          書記官  張  永  中


司法院資訊處製作；財團法人民間司法改革基金會備份。
